【裁判字號】    92,重訴,83
【裁判日期】    920701
【裁判案由】    給付借款
【裁判全文】
臺灣嘉義地方法院民事判決  九十二年度重訴字第八三號
    原      告  嘉義縣新港鄉農會
    法定代理人  甲○○
    訴訟代理人  丁○○
    被      告  丙○○
    訴訟代理人  乙○○
右列當事人間請求給付借款事件，本院判決如左：
    主    文
被告應給付原告新台幣（下同）捌佰萬元，以及從民國九十一年三月十三日開始，一
直到清償日為止，按照年息百分之六．一六五計算的利息；另從九十一年四月十四日
起，直到清償日止，逾期在六個月內清償，按前述利率加計百分之十違約金，逾期超
過六個月清償，按前述利率加計百分之二十違約金，被告亦應給付原告。
本案訴訟費用由被告負擔。
    事實及理由
壹、原告主張：
  一、借款人林昆信在民國八十六年三月十三日向原告借款八百萬元，並以被告為連
      帶保證人，借款期限至九十一年三月十三日，雙方約定利息為年息百分之六．
      一六五，並按基本放款利率機動調整（目前為年息百分之六．一六五）。借款
      人逾期清償時，違約金的計算方式為逾期在六個月內者，按約定利率加計百分
      之十，逾期超過六個月的部分，則按約定利率加計百分之二十。
      借款到期後，林昆信並未清償本金，被告為本件借款的連帶保證人，依法應負
      連帶清償責任。於是，原告根據連帶保證法律關係提起本件訴訟，並請求如主
      文第一項所記載的聲明。
  二、提出借據及授信約定書各一份（均為影本），作為證明。
貳、被告抗辯：
  一、本件借款日期為八十六年三月十三日，但被告對保日期為八十四年二月十六日
      ，而且對保人員不同，本件保證嚴重瑕疵，不合情理。並且，借據上載明「到
      期一次將借款本金還清」，但原告仍繼續向借款人林昆信收取利息，達七個月
      之久，原告如未同意讓其展延，不可能繼續向林昆信收取利息，故原告應默許
      林昆信展延借款期限。被告亦曾函知原告不再續保，因此，不應由被告負保證
      責任，而請求駁回原告訴訟。
  二、聲請傳訊證人即員工張錦萍。
參、本院判斷：
  一、原告主張的事實，有原告提出借據及授信約定書各一份附卷證明，被告對於自
      己於八十六年三月十三日，在借據上簽名的真正，並未爭執，故原告的主張可
      以認定真實而被本院採信。
      被告抗辯對保日期和借據所載日期不一樣，而且對保人員也不同，不會影響本
      件連帶保證契約的效力，故其抗辯不能成立。此外，被告抗辯原告在借款到期
      後，仍繼續向借款人林昆信收取利息，而主張原告已同意展延本件借款契約，
      依民法第七五五條規定，不必負連帶保證責任。原告承認在本件借款九十一年
      三月十三日到期後，仍繼續向借款人林昆信收取部分款項，但這是為了借款人
      方便，不論換約或展延，必須經過總幹事同意後，辦理相關手續，依照新的契
      約繳交利息，本件借款並未和林昆信達成展延清償或更換借款契約的協議。
      民法第七百五十五條雖規定：「就定有期限之債務為保證者，如債權人允許主
      債務人延期清償時，保證人除對於其延期已為同意外，不負保證責任」，然而
      ，同法第二百三十三條第一項又規定：「遲延之債務，以支付金錢為標的者，
      債權人得請求依法定利率計算之遲延利息。但約定利率較高者，仍從其約定利
      率」，故債務人遲延後，債權人一方面可以請求債務人履行債務，一方面仍有
      權收取遲延利息。換言之，債權人向債務人收取遲延利息，並不表示債權人就
      准許債務人延期履行而放棄請求履行債務。被告所提抗辯，並無證據證明原告
      同意林昆信換約或展延，因此，原告雖然按月向林昆信繼續收取部分款項，但
      未同意林昆信換約或展延清償，被告抗辯不能採信。
  二、綜上所述，被告為本件借款的連帶保證人，借款人林昆信既未按時清償借款，
      故被告應負連帶清償責任。因此，原告根據連帶保證法律關係，請求被告給付
      主文第一項記載的金額、遲延利息及違約金，具有法律上理由，應該准許原告
      請求。
  三、本件事證明確，被告聲請傳訊證人以證明原告同意林昆信展期清償，不會影響
      本院判斷，故不必在此論述。
肆、訴訟費用負擔的依據，依照民事訴訟法第七十八條，判決如主文。
中      華      民      國      九十二    年      七    月      一      日
                                  臺灣嘉義地方法院民事第二庭
                                      法  官  甘  大  空
右為正本係照原本作成
如對本判決上訴應於送達後二十日內向本院提出上訴狀
中      華      民      國      九十二    年      七    月      一      日
                                      書記官  蕭  琪  男


司法院資訊處製作；財團法人民間司法改革基金會備份。
